【裁判字號】    95,上易,2113
【裁判日期】    951214
【裁判案由】    傷害
【裁判全文】
臺灣高等法院刑事判決                95年度上易字第2113號
上  訴  人
即  被  告  乙○○
上列上訴人因傷害案件，不服臺灣臺北地方法院95年度易字第
757號，中華民國95年9月15日第一審判決（起訴案號：臺灣臺北
地方法院檢察署94年度偵字第13049號），提起上訴，本院判決
如下：
    主  文
原判決撤銷。
乙○○共同傷害人之身體，處有期徒刑肆月，如易科罰金，以銀
元佰元即新臺幣玖佰元折算壹日。
    事  實
一、乙○○原係全民計程車隊之營業小客車司機，於民國94年1
    月8日凌晨3時許，駕駛車牌號碼8Ｄ－603號營業小客車，在
    臺北市○○區○○路199號之錢櫃ＫＴＶ前，搭載甲○○、
    許榕芳、許毓婷前往臺北市○○區○○路許毓婷住處途中，
    因行車速度過快，引發甲○○微詞，要求放慢車速未果，雙
    方發生口角爭執，同日凌晨3時40分許，在車輛行經臺北市
    中山區○○○路與南京東路口處時，竟因甲○○、許榕芳、
    許毓婷要求提前下車，而心生不悅，於甲○○、許榕芳、許
    毓婷在臺北市中山區○○○路○段1巷口下車後，仍駕車滯留
    現場不去，且立即以無線電通報其他全民計程車隊之營業小
    客車司機到場，甲○○認乙○○不懷好意，因而敲打車窗玻
    璃示意乙○○下車理論，乙○○見有同車隊之營業小客車司
    機到場，亦不甘示弱，隨即下車與甲○○發生拉扯衝突，正
    值雙方拉扯之際，陸續有七、八輛全民計程車到場，一同上
    前圍住甲○○，乙○○即與該七、八名姓名、年籍均不詳之
    成年男子司機，共同基於普通傷害之犯意聯絡，以徒手拳打
    腳踢之方式一起圍毆甲○○，致甲○○因此受有左眼挫傷、
    左側頸部挫傷、左手挫傷及擦傷0.2公分×0.2公分等傷害。
二、案經甲○○訴由臺北市政府警察局中山分局報請臺灣臺北地
    方法院檢察署檢察官偵查起訴。
    理  由
一、上揭事實業據上訴人即被告乙○○於本院審理中坦承不諱，
    核與告訴人甲○○於偵審中指訴、證人許榕芳、許毓婷於偵
    查中證述之情節相符，並有馬偕紀念醫院甲種診斷證明書一
    份在卷可按（偵查卷第19頁）。本件事證已臻明確，被告之
    犯行洵堪認定。
二、按被告行為後，刑法部分條文業於94年1月7日修正，94年2
    月2日公布，95年7月1日施行，現行刑法第2條第1項規定：
    「行為後法律有變更者，適用行為時之法律。但行為後之法
    律有利於行為人者，適用最有利於行為人之法律。」，上開
    規定乃與刑法第1條罪刑法定主義契合，而貫徹法律禁止溯
    及既往原則，係規範行為後法律變更所生新舊法律比較適用
    之準據法，是刑法第2條本身雖經修正，但刑法第2條既屬適
    用法律之準據法，本身尚無比較新舊法之問題，應一律適用
    裁判時之現行刑法第2條規定以決定適用之刑罰法律，先予
    敘明。而本次刑法修正之比較新舊法，應就罪刑有關之共犯
    、未遂犯、想像競合犯、牽連犯、連續犯、結合犯，以及累
    犯加重、自首減輕暨其他法定加減原因（如身分加減）與加
    減例等一切情形，綜其全部罪刑之結果而為比較（最高法院
    95年5月23日95年度第8次刑庭會議決議參照）。
    茲查：
（一）刑法第277條第1項之普通傷害罪，法定刑為3年以下有期
      徒刑、拘役或1000元以下罰金，其中罰金刑部分，依修正
      後刑法施行法增訂第1條之1規定：「中華民國94年1月7日
      刑法修正施行後，刑法分則編所定罰金之貨幣單位為新臺
      幣。94年1月7日刑法修正時，刑法分則編未修正之條文定
      有罰金者，自94年1月7日刑法修正施行後，就其所定數額
      提高為30倍。但72年6月26日至94年1月7日新增或修正之
      條文，就其所定數額提高為3倍」；另刑法第33條第5款修
      正提高為：「主刑之種類如下：五、罰金：新臺幣1000元
      以上，以百元計算之。」，以被告行為時之刑法第33條第
      5款對其較為有利，應適用修正前刑法第277條第1項之普
      通傷害罪予以論處。
（二）修正前刑法第41條第1項前段規定：「犯最重本刑為5年以
      下有期徒刑以下之刑之罪，而受6個月以下有期徒刑或拘
      役之宣告，因身體、教育、職業、家庭之關係或其他正當
      事由，執行顯有困難者，得以1元以上3元以下折算1日，
      易科罰金。」，該時易科罰金之折算標準，依修正前罰金
      罰鍰提高標準條例第2條前段（現已刪除）之規定，係就
      其原定數額提高為100百倍折算1日，亦即被告行為時之易
      科罰金折算標準，應以銀元300元折算1日，經折算為新臺
      幣後，應以新臺幣900元折算為1日。惟95年7月1日修正公
      布施行之刑法第41條第1項前段則規定：「犯最重本刑為5
      年以下有期徒刑以下之刑之罪，而受6個月以下有期徒刑
      或拘役之宣告者，得以新臺幣1000元、2000元或3000元折
      算1日，易科罰金。」，比較修正前後之易科罰金折算標
      準，以95年7月1日修正公布施行前之規定，較有利於受刑
      人，自應依刑法第2條第1項前段，適用修正前刑法第41條
      第1項前段規定，定其折算標準。
三、是核被告所為，係犯修正前刑法第277條第1項普通傷害罪。
    被告與該成年男子七、八人間，有犯意聯絡及行為分擔，均
    為正犯。
四、原審以被告事證明確，而予論科，固非無見。惟查被告於原
    審判決後，於本院最後審理期日，與告訴人達成和解，並當
    庭賠償告訴人部分損害，此有本院附帶民事訴訟和解書一紙
    在卷足稽，足見被告犯罪後之態度尚稱良好，原審於判決時
    未及審酌，被告上訴意旨據此求予撤銷原判決改判輕刑，非
    無理由，應由本院將原判決撤銷。爰審酌被告犯罪之動機、
    目的、手段、告訴人所受上開傷害尚非嚴重，然被告身為營
    業小客車駕駛人，本係以服務大眾為職，在自乘客上車時起
    迄於下車時止之期間內，人車即係專屬於該時之乘客所用，
    自應配合乘客所求，在經告訴人表示車速過快時，縱認告訴
    人口氣欠佳，亦應本於職業駕駛人之專業態度，應乘客所求
    放慢車速，詎其我行我素，而與告訴人發生口角，甚於告訴
    人與證人許榕芳、許毓婷提前下車後，仍有未甘，呼叫同屬
    全民計程車隊之營業小客車司機趕至，不顧往來人車通行，
    以及一旁即係臺北市政府警察局中山分局，公然糾眾圍毆告
    訴人，仗勢傷人之行徑囂張、惡劣，漠視國家法令及他人權
    利，事後尚能思與告訴人和解，賠償告訴人之損害，犯後態
    度尚稱良好等一切情狀，量處如主文第2項所示之刑，並諭
    知易科罰金之折算標準。
據上論斷，應依刑事訴訟法第369條第1項前段、第364條、第299
條第1項前段，刑法第2條第1項前段、第28條、修正前第277條第
1項、第41條第1項前段，罰金罰鍰提高標準條例第1條前段，修
正前罰金罰鍰提高標準條例第2條，判決如主文。
本案經檢察官陳明光到庭執行職務。
中    華    民    國    95    年    12    月    14    日
                  刑事第二庭審判長法  官  呂丹玉
                                  法  官  林恆吉
                                  法  官  林銓正
以上正本證明與原本無異。
不得上訴。
                                  書記官  陳玲憶
中    華    民    國    95    年    12    月    18    日


司法院資訊處製作；財團法人民間司法改革基金會備份。
